【裁判字號】    92,上易,617
【裁判日期】    920910
【裁判案由】    詐欺
【裁判全文】
臺灣高等法院臺南分院刑事判決           九十二年度上易字第六一七號      潛
      上  訴  人
      即  被  告  甲  ○  ○
      選任辯護人  蘇  文  奕  律師
右列上訴人因詐欺案件，不服臺灣臺南地方法院九十二年度易緝字第一四號中華民國
九十二年五月二十日第一審判決（起訴案號：臺灣臺南地方法院檢察署八十九年度偵
字第四五四四號），提起上訴，本院判決如左：
      主      文
上訴駁回。
      事      實
一、甲○○因見丙○○務農為生，不識字且知識不高，認有機可乘，竟意圖為自己不
    法之所有，於民國（下同）八十七年五月底（起訴書誤載為七月六日），在台南
    市○○路三三六巷口附近丙○○之耕地，向丙○○佯稱：欲與丙○○合資購買台
    南土城青草段三一七號等五筆土地，惟丙○○須以其所有土地向金融機構貸款，
    籌資新台幣（下同）二百九十萬元，供合資購地之用云云，而於同年六月二十三
    日，先書立證據載明「共同使用款項」乙紙交付丙○○，以資取信，致丙○○信
    以為真，乃於同年六月二十五日以其所有坐落台南市○區○○段一四○地號土地
    ，向台南市農會抵押貸得二百九十萬元，於同日在該農會將該款悉數交付甲○○
    。再於同年七月六日書立購買合同書「載明預購青草段以下：三一七．○○、二
    九八．○○、四六五．○○、一六八．○○、二四七．○○平方公尺，共五批，
    分為二次預購」乙紙交付丙○○，而將該款用於個人資金週轉。嗣丙○○因甲○
    ○遲未告知土地購買情形，經向甲○○質問，得知所貸款項業經甲○○挪作私用
    ，始知受騙。甲○○見事跡敗露，始在丙○○及其友楊豐銘逼迫下，再書立借據
    及協議書各乙紙交付丙○○，以資搪塞。
二、案經丙○○訴請臺灣臺南地方法院檢察署檢察官偵查起訴。
      理      由
一、訊據上訴人即被告甲○○矢口否認有詐欺犯行，辯稱：丙○○拿錢來跟伊說有何
    生意可以做，邀約一起投資，將錢交給伊，約一個多月後，伊去青草段看一塊土
    地，認為買起來轉手會賺錢，伊就跟他說，他有同意，他就跟伊簽買賣合同書，
    由伊出面找買主乙○○談，發現產權不清楚，後來就沒買成，伊跟丙○○講說這
    些錢給伊用，利息由伊付，他也同意云云。
二、前開事實，迭據告訴人丙○○原審偵審中及本院審理時指訴綦詳，核與證人楊豐
    銘於原審及本院審理時結證情節相符，被告亦供承：有自丙○○取得前開丙○○
    向台南市農會抵押貸得之二百九十萬元，並書立證據及購買合同書予告訴人等語
    ，復有購賣合同書、借據、協議書、證據（書面）、土地謄本、土地所有權狀、
    台南市農會函及所檢送之借據、借款申請書、抵押權設定契約書、他項權利證明
    書、台南市東南地政事務所函所檢送之抵押權設定契約書等附卷足資佐證。參以
    被告於原審審理時先則供稱：「我是叫丙○○向農會貸款二百九十萬來借我使用
    ，利息由我負責繳納，不是要和他合夥買賣土地，而且我擔任他農會貸款的保證
    人，當時有言明，如果我買賣土地有賺錢，我要給他分紅，我只是跟他說我是要
    用這筆錢去預購土地，並沒有跟他說要買哪一筆土地。」（見原審九十年一月五
    日審判筆錄），嗣則改稱：「我本來是要跟丙○○合資購買土地他去借錢來投資
    ，後來經濟不景氣我沒有去買，我就改成向他借。」（見原審九十二年二月二十
    訊問筆錄），後改稱如首開辯詞（見原審九十二年四月十八日），前後供述彼此
    矛盾出入不一，且經原審質以其到底有無去買地，則坦承：伊沒有去買，但是伊
    要挪用以前有跟他講，改成他借伊錢云云（見原審九十二年二月二十訊問筆錄）
    ，本院傳訊證人即被告所稱之地主乙○○到庭證稱：「認識甲○○，見過四次，
    來向我買土地時見過一次，帶他去看土地時一次，要土地資料一次，弄好土地謄
    本等他來拿時一次。」「約在八十七年六、七月。」「甲○○無說到價錢。」（
    見本院卷第四十五、四十六頁），證明被告僅去看土地，拿土地資料，未談及價
    款，購買土地，亦與被告書立予告訴人之購賣合同書上開內容不相符合，益見被
    告所辯無非圖卸之詞，不足採信。何況被告於原審審理期間逃匿無蹤，經原審於
    九十年四月間發布通緝一年十月之久，始出面投案，顯見其畏罪心虛，足認被告
    係以合資購買土地為幌，向告訴人施詐，使其陷於錯誤，而交付渠二百九十萬元
    等情無訛，被告自難辭詐欺罪責。被告辯護人縱辯稱：告訴人於八十九年一月間
    以返還借款為由，向原審法院聲請對被告核發支付命令云云，暨被告供承幫告訴
    人繳納貸款至告訴人提起告訴時為止，被告仍難辭詐欺罪責。故被告上開所辯，
    無非事後畏罪卸責之詞，不足採信。其詐欺取財犯行，事證明確，堪以認定。
三、核被告所為，係犯刑法第三百三十九條第一項詐欺取財罪。原審審酌被告詐欺款
    項達二百九十萬元，犯後復飾詞圖卸刑責，並無悔意，且迄未與告訴人達成民事
    和解，及其素行、犯罪之動機、手段、目的等一切情狀，適用刑法第三百三十九
    條第一項、罰金罰鍰提高標準條例第一條前段，量處有期徒刑一年六月，以示懲
    儆。本院經核原判決認事用法，均無不合，量刑亦屬妥適。被告上訴意旨，否認
    犯罪，並指摘原判決不當，為無理由，應予駁回。
四、據上論斷，應依刑事訴訟法第三百六十八條，判決如主文。
本案經檢察官曾顯智到庭執行職務。
中  華  民  國      九十二      年        九        月        十        日
                                臺灣高等法院臺南分院刑事第一庭
                                    審判長法官  茆    臺    雲
                                          法官  李    文    福
                                          法官  蔡    長    林
右正本證明與原本無異。
不得上訴。
                                    法院書記官  李    培    薇
中  華  民  國      九十二      年   九        月       十一       日
附錄本案論罪科刑法條全文：
刑法第三百三十九條第一項：
  意圖為自己或第三人不法之所有，以詐術使人將本人或第三人之物交付者，處五年
以下有期徒刑、拘役或科或併科一千元以下罰金。


司法院資訊處製作；財團法人民間司法改革基金會備份。
